【裁判字號】    96,家上,310
【裁判日期】    970318
【裁判案由】    離婚等
【裁判全文】
臺灣高等法院民事判決                 96年度家上字第310號
上  訴  人  乙○○
被 上訴 人  甲○○
訴訟代理人  王元勳律師
            李怡欣律師
上列當事人間離婚等事件，上訴人對於中華民國96年10月23日臺
灣基隆地方法院96年度婚字第142 號第一審判決提起上訴，本院
於民國97年3 月4 日言詞辯論終結，判決如下：
    主  文
上訴駁回。
第二審訴訟費用由上訴人負擔。
    事實及理由
一、被上訴人起訴主張：
  (一)兩造於民國（下同）68年8 月22日結婚，因上訴人屢將夫妻
    間私密床第之事作為朋友間談論話題，更不時奚落被上訴人
    ，全然漠視被上訴人之感受，被上訴人多次要求上訴人停止
    此種行為，詎上訴人更變本加厲，令被上訴人備感羞辱，人
    格尊嚴蕩然無存。又上訴人情緒起伏甚巨，常令子女及被上
    訴人之家人無所適從，近2 年更打傷被上訴人，動輒摔擲物
    品，令被上訴人身心俱創，例如於93年6 月21日晚上，上訴
    人無端要求被上訴人出去找男人，他要去找女人云云，被上
    訴人口頭制止，上訴人旋即大發雷霆，打傷被上訴人；於94
    年12月、95年1 月間，上訴人僅因小事即突然發怒，向被上
    訴人丟擲椅子；於95年4 月20日僅因被上訴人表示須10分鐘
    更衣再與其出門，上訴人即動怒，摔擲物品，並揚言要踹被
    上訴人。被上訴人為求自保，搬出與兒子同住，並向原法院
    聲請核發95年度家護字第66號保護令，上訴人即在其住處加
    鎖，讓被上訴人無法返家。至被上訴人以0000000000電話聯
    絡上訴人之目的係要與其討論離婚事項。
  (二)被上訴人提起離婚訴訟，經原法院判決兩造離婚確定。被上
    訴人僅國小畢業，靠打零工維生，每月收入約新台幣（以下
    同）10,000元。上訴人則從事保全工作，月薪40,000多元，
    且名下有台北市內湖區之房地。爰依民法第第1056條第2 項
    規定，衡諸兩造身份地位、資力及離婚之原因，上訴人應賠
    償被上訴人所受非財產上損害1,200,000 元。為此聲明求為
    命上訴人應給付被上訴人1,200,000 元，及自起訴狀繕本送
    達翌日起至清償日止，按年息5%計算之利息。
二、上訴人抗辯如下：上訴人精神狀況不是很好，在醫院求診治
    療，被上訴人明知，卻常以言詞激怒上訴人，上訴人忍無可
    忍才摔物品。上訴人雖曾打過被上訴人，但不知有無傷到被
    上訴人。又上訴人遵守法院核發之保護令，被上訴人卻到上
    訴人工作地點找上訴人，且曾一個晚上撥打一百多通電話騷
    擾上訴人。目前上訴人從事監視器安裝臨時工，收入並不穩
    定，又需扶養高齡96歲母親，及曾代被上訴人繳納電話費。
    被上訴人則有子女奉養。
三、本件被上訴人於原審本於民法第1052條第1 項第3 款、第2
    項、第1056條第2 項等規定，起訴請求判決離婚，並命上訴
    人賠償損害1,200,000 元及其利息。原審認定兩造之婚姻有
    民法第1052條第2 項離婚事由而判決兩造離婚，並命上訴人
    給付被上訴人300,000 元，及自96年9 月17日起至清償日止
    按年息5%計算之利息，另駁回被上訴人其餘之訴。上訴人就
    其敗訴部分提起上訴後，於97年2 月18日撤回關於離婚部分
    之上訴，此部分判決即告確定。上訴人就其餘敗訴部分則聲
    明求為：(一)原判決主文第二項廢棄，(二)廢棄部分，被上訴人
    於第一審之訴駁回。被上訴人就其敗訴部分未提起上訴，其
    對於上訴人之上訴則聲明求為駁回上訴。
四、按民法第1056條規定：「夫妻之一方，因判決離婚而受有損
    害者，得向有過失之他方，請求賠償。前項情形，雖非財產
    上之損害，受害人亦得請求賠償相當之金額。但以受害人無
    過失者為限。」查原審判決兩造離婚，係以被上訴人曾遭上
    訴人毆打，經法院核發保護令在案，且上訴人在住處大門加
    鎖，拒絕被上訴人返家，致兩造之婚姻產生不能回復之破綻
    ，有民法第1052條第2 項所定離婚事由，為其論據，此離婚
    判決既已確定，本院應受此判決結果之拘束。再查，兩造於
    68年8 月22日結婚，育有兩名子女（分別於70、72年出生）
    ，而被上訴人主張兩造離婚之原因，係上訴人有上開傷害、
    羞辱及威嚇行為，致被上訴人暫時與上訴人分居，並聲請法
    院於95年5 月24日核發通常保護令，嗣保護令有效期間屆滿
    ，上訴人拒絕被上訴人返家等情，有被上訴人提出之戶籍謄
    本、93年6 月22日驗傷診斷書、原法院95年度家護字第66號
    普通保護令為憑（原審卷1 第10至13頁）。又有原法院95年
    度家護字第66號家暴事件現場照片，及證人即兩造女兒劉毓
    蓁於95年5 月23日證述：「我父親會摔東西，如果兩造發生
    口角，情緒無法抒解時會摔東西，最近一次我看到的時候是
    去年年底」等語為証（見該卷宗第10至13、25頁），經本院
    調取該事件卷宗核實足稽，上開事實堪予認定。至上訴人抗
    辯被上訴人明知其精神狀況不好，卻故意以言詞激怒伊，伊
    始摔擲物品；被上訴人曾一個晚上撥打一百多通電話騷擾上
    訴人云云，雖提出基隆市警察局第三分局處理家庭暴力調查
    紀錄表、電話通聯記錄、診斷證明書為證（原審卷2 第27至
    38、44頁），但上開調查紀錄表係根據上訴人單方指訴而製
    作，且被上訴人僅自承以0000000000電話聯絡上訴人，目的
    係要與其討論離婚事實等語，否認上訴人其餘抗辯事實，上
    訴人復未舉其他證據以實其說，此部分抗辯難以憑採。則審
    酌兩造婚姻關係逾28年，並育有二名子女後，被上訴人竟因
    受上訴人之毆打、羞辱、威嚇及拒絕其返家等行為，而不得
    不訴請判決離婚，其精神受創程度非輕。被上訴人於離婚之
    原因復無過失，則被上訴人依前揭規定，請求上訴人賠償非
    財產上之損害，應無不合。
五、本件上訴人請求之非財產上損害，屬精神慰撫金之性質，而
    按法院對於民法第1056條第2 項所示慰撫金之量定，應斟酌
    離婚兩造之身分、地位、經濟狀況，及離婚所致有請求權一
    方之痛苦程度等情事定之。查被上訴人主張其國小畢業，靠
    打零工維生，每月收入約10,000元，上訴人則從事保全工作
    ，名下有台北市內湖區之房地等語，經被上訴人提出畢業證
    書、存摺、建物及土地登記謄本為證（原審卷2 第17至20頁
    ），並經本院調取兩造之財產所得明細表查核在案（本院卷
    第50至55頁），復為上訴人所不爭執，堪信為真正。又上訴
    人抗辯其收入不穩定，且需扶養高齡96歲母親，及曾代被上
    訴人繳納電話費等語，提出繳款證明單、繳費通知單、電話
    異動申請書為證（本院卷第10至14頁），並為被上訴人所不
    爭執，固堪信為真正，惟上開上訴人之財產所得明細表顯示
    其資產達百萬元以上，而其代繳之電話費僅約千元，上訴人
    當非無能力負擔300,000 元之賠償責任。再審酌被上訴人因
    上開原因訴請離婚，其精神受創程度非輕等情狀。本院認原
    審判命上訴人賠償被上訴人非財產上損害300,000 元，應屬
    適當。
六、綜上所述，被上訴人本於民法第1056條第2 項規定，請求上
    訴人給付300,000 元，及自96年9 月17日起至清償日止按年
    息5%計算之法定遲延利息，為有理由，應予准許。原審就該
    部分判命上訴人為給付，並依民事訴訟法第389 條第1 項第
    5 款規定，依職權宣告假執行，並無違誤。上訴意旨求予廢
    棄改判，為無理由，應駁回其上訴。
七、據上論結，本件上訴為無理由，依民事訴訟法第449 條第1
    項、第78條，判決如主文。
中    華    民    國    97    年    3     月    18    日
                    民事第四庭
                        審判長法  官  張劍男
                              法  官  彭昭芬
                              法  官  翁昭蓉
正本係照原本作成。
不得上訴。
中    華    民    國    97    年    3     月    18    日
                              書記官  張淑芬


司法院資訊處製作；財團法人民間司法改革基金會備份。
